ACORDAO-COMPLETO-2376878

ACÓRDÃO 6167/2020 ATA 17/2020 - SEGUNDA CÂMARA

VISTOS, relatados e discutidos estes autos de Tomada de Contas Especial instaurada pelo Fundo Nacional de Saúde/Ministério da Saúde (FNS/MS) , em desfavor da empresa individual Silvan P da Silva - EPP (CNPJ 09.025.261/0001-30) , solidariamente com o Sr. Silvan Pereira da Silva (CPF XXX.244.624-XX) , na condição de titular da referida empresa, em razão da aplicação irregular dos recursos do Sistema Único de Saúde (SUS) no âmbito do Programa Farmácia Popular do Brasil - Aqui Tem Farmácia Popular (PFPB) , no período de fevereiro/2012 a setembro/2014;
ACORDAM os Ministros do Tribunal de Contas da União, reunidos em sessão de Segunda Câmara, ante as razões expostas pelo Relator, em:
9.1. considerar revel, para todos os efeitos, o Sr. Silvan Pereira da Silva (CPF XXX.244.624-XX) , dando-se prosseguimento ao processo, nos termos do art. 12, § 3º, da Lei 8.443/1992, c/c o art. 202, § 8º, do RI/TCU;
9.2. com fundamento nos arts. 1º, inciso I, 16, inciso III, alíneas "b" e "c", da Lei 8.443/1992, c/c os arts. 19, caput, e 23, inciso III, da mesma lei, e com arts. 1º, inciso I, 209, inciso II e III, 210 e 214, inciso III, do Regimento Interno do TCU, que sejam julgadas irregulares as contas do Sr. Silvan Pereira da Silva (CPF XXX.244.624-XX) , titular da empresa individual Silvan P da Silva - EPP (CNPJ 09.025.261/0001-30) , condenando-o ao pagamento das quantias a seguir especificadas, com a fixação do prazo de 15 (quinze) dias, a contar da notificação, para comprovar, perante este Tribunal (art. 214, inciso III, alínea 'a', do Regimento Interno) , o recolhimento da dívida aos cofres do Fundo Nacional de Saúde, atualizadas monetariamente e acrescidas dos juros de mora, calculados a partir das datas discriminadas até a data do recolhimento, e com o abatimento de valores acaso já satisfeitos, na forma prevista na legislação em vigor;
	VALOR ORIGINAL (R$) 
	DATA DA OCORRÊNCIA

	19,20 
	11/04/2012

	18,56
	11/04/2012

	7,20
	27/04/2012

	28,16
	27/04/2012

	30,56
	13/06/2012

	79,20
	26/07/2012

	29,36
	26/07/2012

	170,59
	27/07/2012

	78,00
	23/08/2012

	30,56
	23/08/2012

	341,18 
	24/08/2012

	601,20
	10/09/2012

	522,57
	10/09/2012

	31,76
	10/09/2012

	350,40
	11/10/2012

	9,60
	11/10/2012

	833,14
	15/10/2012

	796,80
	09/11/2012

	9,60
	09/11/2012

	1.371,85
	20/11/2012

	1.443,00
	18/12/2012

	2.028,42
	19/12/2012

	1.209,80
	30/12/2012

	1.563,75
	30/12/2012

	13,77
	30/12/2012

	506,09
	19/02/2013

	13,77
	19/02/2013

	1.489,00
	07/03/2013

	2,40
	07/03/2013

	1.261,60
	15/03/2013

	983,34
	20/03/2013

	25,56
	20/03/2013

	792,00
	19/04/2013

	1.194,77
	29/04/2013

	1.227,20
	31/05/2013

	1.194,77
	31/05/2013

	25,56
	31/05/2013

	1.076,00
	04/06/2013

	2.120,04
	05/06/2013

	1.181,20
	28/06/2013

	2.354,15
	28/06/2013

	2.862,07
	31/07/2013

	884,80
	31/07/2013

	708,80
	02/09/2013

	3.282,84
	02/09/2013

	25,56 
	02/09/2013

	3.379,86
	01/10/2013

	744,80
	02/10/2013

	2,40
	02/10/2013

	595,20
	12/11/2013

	3.252,69
	12/11/2013

	672,80
	06/12/2013

	3.769,74
	06/12/2013

	752,40
	30/12/2013

	3.404,25
	30/12/2013

	2.839,95
	07/02/2014

	508,00
	07/02/2014

	576,00
	31/03/2014

	4.348,35
	31/03/2014

	4.136,40
	09/04/2014

	260,00
	16/04/2014

	6.020,37
	13/05/2014

	178,00
	30/05/2014

	9,60
	30/05/2014

	178,00
	02/06/2014

	33,60
	02/06/2014

	6.275,97
	06/06/2014

	12,39
	06/06/2014

	130,80
	04/07/2014

	6.539,04
	04/07/2014

	12,39
	04/07/2014

	33,60
	04/07/2014

	241,20
	31/07/2014

	6.313,32
	01/08/2014

	6.233,76
	09/09/2014

	357,60
	09/09/2014

	9.3. aplicar ao Sr. Silvan Pereira da Silva (CPF XXX.244.624-XX) a multa prevista no art. 57 da Lei 8.443/1992, c/c o art. 267 do Regimento Interno no valor de R$ 15.000,00 (quinze mil reais) , com a fixação do prazo de 15 (quinze) dias, a contar da notificação, para comprovar, perante este Tribunal (art. 214, inciso III, alínea 'a', do Regimento Interno) , o recolhimento da dívida aos cofres do Tesouro Nacional, atualizada monetariamente desde a data deste acórdão até a do efetivo recolhimento, se for paga após o vencimento, na forma da legislação em vigor;
	9.4. autorizar, desde logo, nos termos do art. 28, inciso II, da Lei 8.443/1992, c/c o art. 219, inciso II, do RI/TCU, a cobrança judicial da dívida caso não atendidas as notificações;
	9.5. autorizar, desde logo, com fundamento no art. 26, da Lei 8.443/1992, c/c o art. 217, do Regimento Interno do TCU, caso seja do interesse do Sr. Silvan Pereira da Silva (CPF XXX.244.624-XX) , o parcelamento da dívida em até 36 (trinta e seis) parcelas, incidindo, sobre cada uma, os encargos legais devidos, sem prejuízo de alertá-lo de que, caso opte por essa forma de pagamento, a falta de comprovação do recolhimento de qualquer parcela implicará o vencimento antecipado do saldo devedor, nos termos do art. 26, parágrafo único, e 59, da Lei 8.443/1992, c/c o art. 217, § 2º, do Regimento Interno do TCU;
	9.6. dar ciência desta deliberação ao responsável e aos demais interessados, bem como ao Procurador-Chefe da Procuradoria da República em Alagoas, nos termos do § 3º do art. 16 da Lei 8.443/1992, c/c o § 7º do art. 209 do Regimento Interno do TCU, para adoção das medidas cabíveis, e comunicar-lhe que o Relatório e o Voto que a fundamentam podem ser acessados por meio do endereço eletrônico  e que, caso haja interesse, o Tribunal pode enviar-lhes cópia desses documentos sem qualquer custo.

Tomada de Contas Especial instaurada pelo Fundo Nacional de Saúde/Ministério da Saúde (FNS/MS), em desfavor da empresa individual Silvan P da Silva  EPP (CNPJ 09.025.261/0001-30), solidariamente com o Sr. Silvan Pereira da Silva (CPF 044.244.624-12), na condição de titular da referida empresa, em razão da aplicação irregular dos recursos do Sistema Único de Saúde (SUS) no âmbito do Programa Farmácia Popular do Brasil  Aqui Tem Farmácia Popular (PFPB), no período de fevereiro/2012 a setembro/2014.

Segunda Câmara

Fundo Nacional de Saúde - MS.

3. Interessados/Responsáveis:
3.1. Responsáveis: Silvan P da Silva (09.025.261/0001-30); Silvan Pereira da Silva (XXX.244.624-XX).

13.1. Ministros presentes: Ana Arraes (Presidente), Augusto Nardes, Aroldo Cedraz (Relator) e Raimundo Carreiro.
13.2. Ministros-Substitutos presentes: Marcos Bemquerer Costa e André Luís de Carvalho.

AROLDO CEDRAZ

de tomada de contas especial instaurada pelo Fundo Nacional de Saúde/Ministério da Saúde (FNS/MS) , em desfavor da empresa individual Silvan P da Silva - EPP (CNPJ 09.025.261/0001-30) , solidariamente com o Sr. Silvan Pereira da Silva (CPF XXX.244.624-XX) , na condição de titular da referida empresa, em razão da aplicação irregular dos recursos do Sistema Único de Saúde (SUS) no âmbito do Programa Farmácia Popular do Brasil - Aqui Tem Farmácia Popular (PFPB) , no período de fevereiro/2012 a setembro/2014.
HISTÓRICO 
2.	O Programa Farmácia Popular do Brasil foi instituído pela Lei 10.858, de 13/4/2004, regulamentado pelo Decreto 5.090, de 20/5/2004, para cumprir diretriz da Política Nacional de Assistência Farmacêutica, no sentido de dar à população o acesso a medicamentos considerados essenciais, utilizando ou não o SUS.
3.	Nos termos do Anexo LXXVII, art. 2º, da Portaria de Consolidação nº 5/2017, O PFPB consiste na disponibilização de medicamentos e/ou correlatos à população, pelo Ministério da Saúde, através de 'Rede Própria', constituída por Farmácias Populares, em parceria com os Estados, Distrito Federal e municípios; e pelo 'Aqui Tem Farmácia Popular', constituído por meio de convênios com a rede privada de farmácias e drogarias.
4.	Atualmente, de acordo com o Anexo LXXVII, art. 7º, da Portaria de Consolidação nº 5/2017, na modalidade 'Aqui Tem Farmácia Popular', são disponibilizados gratuitamente medicamentos para o tratamento de hipertensão, diabetes e asma. Além destes, são disponibilizados, com até 90% de desconto, medicamentos para rinite, dislipidemia, doença de Parkinson, osteoporose e glaucoma e, ainda, anticoncepcionais e fraldas geriátricas.
Auditoria do Denasus e Fase Interna da TCE
5.	A presente TCE originou-se de constatações do Departamento Nacional de Auditoria do SUS (Denasus) em auditoria iniciada em 31/8/2015 e encerrada em 12/1/2016, com a finalidade de avaliar a execução do Programa Farmácia Popular do Brasil junto à Silvan P da Silva - EPP/Farmácia Nossa Senhora do Carmo, abrangendo o período de fevereiro de 2012 a julho de 2014, com foco no cumprimento das normas estabelecidas pelas Portarias 184/MS/GM, de 3/2/2011 e 971/MS/GM, de 15/5/2012, vigente à época, que dispõe sobre o Programa Farmácia Popular do Brasil, conforme apontado no Relatório de Auditoria 15792-MS/SGEP/Denasus, de 1/11/2016 (peça 27 e anexos às peças 1-13) .
6.	De acordo com as constatações do Denasus, o estabelecimento comercial executou ações do Programa Farmácia Popular do Brasil em desacordo com as normas estabelecidas pelo Ministério da Saúde (peça 27, p. 13) . Foram constatadas irregularidades que representavam R$ 96.642,23, a saber: falta de apresentação de notas fiscais comprovando as aquisições dos medicamentos; cupons fiscais sem assinatura, sem receitas ou falta de reconhecimento pelos titulares dos CPFs das assinaturas apostas nos cupons, bem como declaração destes de não fazerem uso de medicamentos do programa e de não serem portadores das patologias para as quais são indicados os medicamentos; e, registros de dispensação de medicamentos em nome de funcionário e/ou responsável do estabelecimento auditado sem a devida comprovação legal.
7.	O débito calculado para as 76 ocorrências identificadas por descumprimento das normas vigentes à época, em especial as Portarias 184/GM/MS, de 3/2/2011 e 971/GM/MS de 15/5/2012, foi atualizado em 23/3/2018 para o valor de R$ 142.615,18, levando o tomador de contas a concluir pela responsabilização do Sr. Silvan Pereira da Silva (CPF XXX.244.624-XX) , solidariamente com a empresa Silvan P da Silva - EPP (CNPJ 09.025.261/0001-30) (peça 30, p. 8) . A inscrição em conta de responsabilidade, no SIAFI, foi efetuada mediante a Nota de Lançamento de Sistema 2018NS019241, de 28/3/2018 (peça 24) .
8.	Comprova-se que foi dada oportunidade de defesa aos responsáveis, em obediência aos princípios constitucionais que asseguram o direito ao contraditório e à ampla defesa, tanto no curso da auditoria como após a conclusão do relatório e da instauração da tomada de contas especial. Tendo em vista os avisos de recebimento (peças 14 e 15) referentes aos ofícios dirigidos aos responsáveis (peças 25 e 26) , o tomador de contas especial considerou subsistente o motivo que legitimou a instauração da tomada de contas especial (peça 30, p. 13) .
9.	Em 10/10/2018, a Secretaria de Controle Interno do Ministério da Transparência e Controladoria-Geral da União emitiu o relatório de auditoria 1036/2018 (peça 31) , em concordância com o relatório do tomador de contas. Em atendimento ao disposto na alínea "a" do inciso II do art. 10 da Instrução Normativa/TCU 71/2012, registrou-se a morosidade para apuração dos fatos, e consequentemente, para a instauração da TCE, considerando que os recursos foram geridos entre 2012 e 2014, enquanto que a apuração conclusiva ocorreu somente em 2016. Quanto ao previsto na alínea "b" do mesmo inciso II, considerou-se que as normas para instauração e desenvolvimento da tomada de contas especial foram cumpridas (peça 31, p. 2) .
10.	Com base no certificado e parecer de auditoria 1036/2018, o dirigente do órgão de controle interno concluiu pela irregularidade das presentes contas (peças 32 e 33) .
11.	Em 21/11/2018, o Ministro de Estado da Saúde declarou ter tomado conhecimento das conclusões contidas no relatório e certificado de auditoria, bem como no parecer da Secretaria Federal de Controle Interno da Controladoria-Geral da União da Presidência da República, manifestando-se pela irregularidade das contas e determinando o encaminhamento do processo ao Tribunal de Contas da União (peça 34) , sendo registrada no sistema e-TCE sob número 244/2018.
Fase Externa da TCE
12.	Remetida ao TCU pelo Ministério da Saúde, a presente tomada de contas especial foi autuada, em 4/12/2018, sob o nº TC Processo 041.262/2018-2 pela Secretaria de Controle Externo de Tomada de Contas Especial (Secex-TCE) .
13.	A primeira instrução levada à efeito pela Secex-TCE (peça 22) , concluiu estarem satisfeitos os pressupostos de procedibilidade da IN TCU 71/2012, uma vez que não houve o transcurso de mais de dez anos desde o fato gerador sem que tenha havido a notificação do responsável pela autoridade administrativa federal competente, bem como o valor atualizado do débito em 1/1/2017 supera o mínimo estabelecido de R$ 100.000,00. Também, que não foram encontrados débitos imputáveis aos responsáveis em outros processos em tramitação no Tribunal.
14.	Dessa forma, concluiu a instrução inicial, por fim, que foi possível, na forma dos arts. 10, § 1º, e 12, incisos I e II, da Lei 8.443/1992 c/c o art. 202, incisos I e II, do RI/TCU, definir a responsabilidade do Sr. Silvan Pereira da Silva (CPF XXX.244.624-XX) , e quantificar adequadamente o débito a ele atribuído, propondo, assim, a citação do responsável, posicionamento esse que teve a concordância do diretor imediato e do titular da unidade técnica (peças 23 e 24) , que autorizou a citação, conforme delegação de competência conferida pelo relator, Ministro Aroldo Cedraz.
15.	Acerca da responsabilização apenas do Sr. Silvan Pereira da Silva, a instrução inicial consignou:
"33. Há também os casos de farmácias e drogarias estabelecidas sob a natureza jurídica de empresário individual, onde a pessoa física (empresário) responde por todos os atos, fatos, direitos e obrigações decorrentes da atividade empresarial desempenhada, inclusive com seu patrimônio pessoal. Nesse caso não há personalidade jurídica de direito privado. Os empresários individuais se equiparam a pessoa jurídica apenas para fins fiscais, nos termos do art. 2º do Decreto-Lei 1.706, de 23 de outubro de 1979.
34. Nesses casos, não há que se falar da aplicação da Súmula 286-TCU, tampouco da desconsideração da personalidade jurídica, pois está claro que não há pessoa jurídica nessa relação, bastando então constar da relação de responsáveis dos autos a pessoa física do empresário individual. 
35. Nesse sentido já se manifestou esta Corte de Contas, no Acórdão 2737/2013-TCU-Plenário, da relatoria do Min. Augusto Sherman Cavalcanti:
	14. Como consta da manifestação do Secretário da Serur, o empresário é pessoa física, titular da empresa, e, no caso de empresário individual não há personalidade jurídica diversa,"logo, não há que se falar em pessoa jurídica, mas, apenas, em pessoa física." 
	15. Nesse sentido, conforme consignado nos Acórdão 1563/2012-TCU-Plenário, 1870/2010 - Primeira Câmara e 615/2008 - Segunda Câmara, a empresa individual não tem personalidade diversa e separada do titular, constituindo uma única pessoa e um único patrimônio. 
36. O caso concreto tratado nesta TCE envolve o empresário individual Sr. Silvan Pereira da Silva, CPF XXX.244.624-XX, devendo ser excluída da relação processual a sua firma registrada na Receita Federal do Brasil sob o CNPJ 09.025.261/0001-30, por não ser uma pessoa jurídica."
EXAME TÉCNICO
Irregularidades Causadoras do Dano
16.	Cabe ressaltar que o responsável, Sr. Silvan Pereira da Silva (CPF XXX.244.624-XX) foi citado em decorrência das seguintes irregularidades:
16.1	a) Ocorrência: dispensações de medicamentos sem comprovação da aquisição por meio de notas fiscais;
	Dispositivos violados: arts. 22, 23, parágrafos 2º e 3º, 39 e 40, inciso I, da Portaria MS/GM 971, de 15/5/2012;
	Conduta: deixar de comprovar com as notas fiscais as aquisições dos medicamentos dispensados, quando deveria ter apresentado notas fiscais fidedignas contendo a informação da aquisição dos medicamentos dispensados pelo Programa Farmácia Popular do Brasil;
	Evidência: Constatações 400909, 400910 e 400912, Relatório do Denasus 15.792 (peça 27, p. 9-31) ;
	Valor histórico: R$ 96.243,47.
	b) Ocorrência: cupons fiscais sem assinatura, sem receitas ou falta de reconhecimento pelos titulares dos CPFs das assinaturas apostas nos cupons, bem como declaração destes de não fazerem uso de medicamentos do programa e de não serem portadores das patologias para as quais são indicados os medicamentos;
	Dispositivos violados: art. 39, da Portaria 971/GM/MS, de 15/5/2012;
	Conduta: apresentar cupons fiscais vinculados em desacordo com as normas do PFPB;
	Evidência: Constatações 400900 e 400913, Relatório do Denasus 15.792 (peça 27, p. 9- 31) ;
	Valor histórico: R$ 389,16.
	c) Ocorrência: registro de dispensação de medicamentos em nome de funcionário e/ou responsável legal do estabelecimento auditado sem a devida comprovação legal;
	Dispositivos violados: arts. 23, parágrafos 2º e 3º, 39 e 40, inciso I, da Portaria 971/GM/MS, de 15/5/2012;
	Conduta: efetuar registro de dispensação de medicamentos em nome de funcionário e/ou responsável legal do estabelecimento auditado sem a devida comprovação legal;
	Evidência: Constatação 400904, Relatório do Denasus 15.792 (peça 27, p. 19) 
	Valor histórico: R$ 9,60.
Citação do Responsável
17.	Em cumprimento ao pronunciamento do titular da Secex-TCE (peça 38) , que, por delegação de competência do relator, autorizou a citação ao manifestar concordância com o encaminhamento proposto na instrução de peça 36, foi expedido o seguinte ofício:
	a) Ofício 1292/2019-TCU/Secex-TCE, de 3/4/2019, citando o Sr. Silvan Pereira da Silva (CPF XXX.244.624-XX) , no endereço Avenida 2 de fevereiro, número 6 - Centro - 08.411-145 - Olivença - AL (peça 40) . O AR retornou indicando a entrega da correspondência em 16/4/2019 (peça 41) . Ressalte-se que a comunicação processual foi enviada ao endereço atual constante da base de dados da Receita Federal, conforme peça acostada aos autos (peça 39) e foi recepcionada pessoalmente pelo responsável, conforme AR à peça 41.
Revelia do Responsável
18.	Transcorrido o prazo regimental fixado e mantendo-se inerte o aludido responsável, impõe-se que seja considerado revel, dando-se prosseguimento ao processo, de acordo com o art. 12, § 3º, da Lei 8.443/1992.
19.	Ao não apresentar alegações de defesa, o responsável absteve-se de exercer o direito ao contraditório e à ampla defesa, princípios insculpidos na Constituição Federal, bem como deixou de produzir provas da regular aplicação dos recursos sob suas responsabilidades.
20.	Conforme assentado na jurisprudência deste TCU, em sede de processos de contas, a configuração da revelia não gera presunção de veracidade das irregularidades atribuídas aos responsáveis revéis, sendo indispensável ao julgamento pela irregularidade das contas a presença de prova suficiente da fatos e condutas contrários à lei (Acórdão 4704/2014-TCU-Primeira Câmara - Rel. Min. Bruno Dantas, 2369/2013 - TCU - Primeira Câmara - Rel. Min. Benjamin Zymler, 2070/2015 - TCU - Plenário - Rel. Min. Vital do Rêgo, dentre muitos outros) .
21.	Nesse sentido, verifica-se que estão adequadamente caracterizados e lastreados em evidências os ilícitos praticados e as respectivas responsabilidades, conforme indicado nos pareceres lançados nos autos, notadamente nas conclusões do Relatório de Auditoria 15792/MS/SGEP/DENASUS (peça 27, anexos às peças 1-13) e no levantamento dos débitos apontados conforme o Relatório Completo do Tomador de Contas Especial 65/2018 (peça 30) 
22.	Portanto, não tendo sido contestadas as imputações veiculadas na citação efetivada, permanecem caracterizadas as irregularidades apontadas nas conclusões do Relatório Completo do Tomador de Contas Especial e na instrução inicial lançada por esta Unidade Técnica.
Responsabilização pelo Dano
23.	A empresa Silvan P da Silva - EPP (CNPJ 09.025.261/0001-30) é de natureza individual, e portanto, a responsabilização pelos danos é apenas da pessoa física proprietária, Sr. Silvan Pereira da Silva (CPF XXX.244.624-XX) .
24. 	Tal entendimento está em consonância com a jurisprudência do Tribunal, uma vez que a empresa individual não tem personalidade diversa e separada do titular, constituindo-se como única pessoa com único patrimônio, como enunciado do Acórdão 3201/2018-TCU-Segunda Câmara (Rel. Min. Aroldo Cedraz) . E também no Acórdão 1563/2012-TCU-Plenário (Rel. Min. Substituto Marcos Bemquerer) , ao considerar que os empresários individuais respondem com seus bens particulares pelas dívidas decorrentes da atividade empresarial, integral e solidariamente, pois a empresa individual não tem personalidade diversa e separada de seu titular, constituindo uma única pessoa e um único patrimônio. Na mesma linha tem-se também o Acórdão 4784/2014-TCU-Primeira Câmara (Rel. Min. Benjamin Zymler) e o Acórdão 10922/2016-TCU-Segunda Câmara (Rel. Min. Substituto André de Carvalho) .
Individualização das Condutas e Culpabilidade
25.	Em se tratando de processo em que a parte interessada não se manifestou acerca das irregularidades imputadas, não há elementos para que se possa efetivamente aferir e reconhecer a ocorrência de boa-fé na conduta do responsável, podendo este Tribunal, desde logo, proferir o julgamento de mérito pela irregularidade das contas, conforme combinação dos §§ 2º e 6º do art. 202 do Regimento Interno do TCU.
26.	Esse entendimento está amparado nos Acórdão 133/2015-TCU-Primeira Câmara (Rel. Min. Bruno Dantas) , 2455/2015-1ª Câmara (Rel. Min. Bruno Dantas) , 3604/2015-1ª Câmara (Rel. Min. Bruno Dantas) , 5070/2015-2ª Câmara (Rel. Ministro Substituto André de Carvalho) e 2424/2015-Plenário Rel. Min Benjamin Zymler) .
27.	É razoável afirmar que era possível ao responsável ter consciência da ilicitude dos atos que praticou, sendo-lhe exigível conduta diversa, no sentido de arquivar e manter arquivados, em meio físico e magnético/eletrônico, os documentos fiscais que comprovassem a aquisição dos medicamentos dispensados, tendo em vista a clareza dos normativos a que estavam vinculados na gestão do PFPB e que foram violados.
28.	Assim, devem as presentes contas ser julgadas irregulares, com a condenação em débito e aplicação de multa, com remessa de cópia dos elementos pertinentes ao Ministério Público da União, atendendo, assim, ao disposto no art. 16, § 3º, da Lei 8.443/1992 c/c o art. 209, § 7º, do Regimento Interno/TCU.
Não Ocorrência da Prescrição da Pretensão Punitiva
29.	Observa-se não ter ocorrido a prescrição da pretensão punitiva por parte do TCU que, nos termos do entendimento firmado no Acórdão 1441/2016-TCU-Plenário (Rel. Ministro Augusto Nardes) , subordina-se ao prazo geral de prescrição indicado no art. 205 do Código Civil, qual seja, dez anos contados a partir da data de ocorrência da irregularidade sancionada, nos termos do art. 189 do Código Civil.
30.	As irregularidades discutidas nesta TCE ocorreram nos exercícios de 2012 a 2014, portanto há menos de 10 anos.
31.	Diante do exposto, não há óbice para que o responsável seja apenado com a multa prevista no art. 57 da Lei 8.443/1992.
CONCLUSÃO
32.	Diante da revelia do Sr. Silvan Pereira da Silva, e inexistindo nos autos elementos que permitam concluir pela ocorrência de boa-fé ou de outros excludentes de culpabilidade em sua conduta, propõe-se que suas contas sejam julgadas irregulares e que o responsável seja condenado em débito, bem como que lhe seja aplicada a multa prevista no art. 57 da Lei 8.443/1992.
INFORMAÇÕES ADICIONAIS
33.	Informa-se que na presente data não foram encontrados débitos imputáveis ao responsável em outros processos em tramitação no Tribunal.
PROPOSTA DE ENCAMINHAMENTO
34.	Diante do exposto, submetem-se os autos à consideração superior, propondo:
	a) considerar revel, para todos os efeitos, o Sr. Silvan Pereira da Silva (CPF XXX.244.624-XX) , dando-se prosseguimento ao processo, nos termos do art. 12, § 3º, da Lei 8.443/1992 c/c o art. 202, § 8º, do RI/TCU;
	b) com fundamento nos arts. 1º, inciso I, 16, inciso III, alíneas 'b" e 'c', da Lei 8.443/1992 c/c os arts. 19, caput, e 23, inciso III, da mesma lei, e com arts. 1º, inciso I, 209, inciso II e III, 210 e 214, inciso III, do Regimento Interno do TCU, que sejam julgadas irregulares as contas do Sr. Silvan Pereira da Silva (CPF XXX.244.624-XX) , titular da empresa individual Silvan P da Silva - EPP (CNPJ 09.025.261/0001-30) , condenando-o ao pagamento das quantias a seguir especificadas, com a fixação do prazo de quinze dias, a contar da notificação, para comprovar, perante este Tribunal (art. 214, inciso III, alínea 'a', do Regimento Interno) , o recolhimento da dívida aos cofres do Fundo Nacional de Saúde, atualizadas monetariamente e acrescidas dos juros de mora, calculados a partir das datas discriminadas até a data do recolhimento, e com o abatimento de valores acaso já satisfeitos, na forma prevista na legislação em vigor;
	VALOR ORIGINAL (R$) 
	DATA DA OCORRÊNCIA

	19,20 
	11/04/2012

	18,56
	11/04/2012

	7,20
	27/04/2012

	28,16
	27/04/2012

	30,56
	13/06/2012

	79,20
	26/07/2012

	29,36
	26/07/2012

	170,59
	27/07/2012

	78,00
	23/08/2012

	30,56
	23/08/2012

	341,18 
	24/08/2012

	601,20
	10/09/2012

	522,57
	10/09/2012

	31,76
	10/09/2012

	350,40
	11/10/2012

	9,60
	11/10/2012

	833,14
	15/10/2012

	796,80
	09/11/2012

	9,60
	09/11/2012

	1.371,85
	20/11/2012

	1.443,00
	18/12/2012

	2.028,42
	19/12/2012

	1.209,80
	30/12/2012

	1.563,75
	30/12/2012

	13,77
	30/12/2012

	506,09
	19/02/2013

	13,77
	19/02/2013

	1.489,00
	07/03/2013

	2,40
	07/03/2013

	1.261,60
	15/03/2013

	983,34
	20/03/2013

	25,56
	20/03/2013

	792,00
	19/04/2013

	1.194,77
	29/04/2013

	1.227,20
	31/05/2013

	1.194,77
	31/05/2013

	25,56
	31/05/2013

	1.076,00
	04/06/2013

	2.120,04
	05/06/2013

	1.181,20
	28/06/2013

	2.354,15
	28/06/2013

	2.862,07
	31/07/2013

	884,80
	31/07/2013

	708,80
	02/09/2013

	3.282,84
	02/09/2013

	25,56 
	02/09/2013

	3.379,86
	01/10/2013

	744,80
	02/10/2013

	2,40
	02/10/2013

	595,20
	12/11/2013

	3.252,69
	12/11/2013

	672,80
	06/12/2013

	3.769,74
	06/12/2013

	752,40
	30/12/2013

	3.404,25
	30/12/2013

	2.839,95
	07/02/2014

	508,00
	07/02/2014

	576,00
	31/03/2014

	4.348,35
	31/03/2014

	4.136,40
	09/04/2014

	260,00
	16/04/2014

	6.020,37
	13/05/2014

	178,00
	30/05/2014

	9,60
	30/05/2014

	178,00
	02/06/2014

	33,60
	02/06/2014

	6.275,97
	06/06/2014

	12,39
	06/06/2014

	130,80
	04/07/2014

	6.539,04
	04/07/2014

	12,39
	04/07/2014

	33,60
	04/07/2014

	241,20
	31/07/2014

	6.313,32
	01/08/2014

	6.233,76
	09/09/2014

	357,60
	09/09/2014

	c) aplicar ao Sr. Silvan Pereira da Silva (CPF XXX.244.624-XX) , a multa prevista no art. 57 da Lei 8.443/1992 c/c o art. 267 do Regimento Interno, com a fixação do prazo de quinze dias, a contar da notificação, para comprovar, perante este Tribunal (art. 214, inciso III, alínea 'a', do Regimento Interno) , o recolhimento da dívida aos cofres do Tesouro Nacional, atualizada monetariamente desde a data do acórdão que vier a ser proferido até a do efetivo recolhimento, se for paga após o vencimento, na forma da legislação em vigor;
	d) autorizar, desde logo, nos termos do art. 28, inciso II, da Lei 8.443/1992 c/c o art. 219, inciso II, do RI/TCU, a cobrança judicial da dívida caso não atendidas as notificações;
	e) autorizar, desde logo, com fundamento no art. 26, da Lei 8.443/1992 c/c o art. 217, do Regimento Interno do TCU, caso seja do interesse do Sr. Silvan Pereira da Silva (CPF XXX.244.624-XX) , o parcelamento da dívida em até 36 parcelas, incidindo, sobre cada uma, os encargos legais devidos, sem prejuízo de alertá-lo de que, caso opte por essa forma de pagamento, a falta de comprovação do recolhimento de qualquer parcela implicará o vencimento antecipado do saldo devedor, nos termos do art. 26, parágrafo único, e 59, da Lei 8.443/1992 c/c o art. 217, § 2º, do Regimento Interno do TCU;
	f) encaminhar cópia da deliberação que vier a ser proferida, bem como do relatório e do voto que a fundamentarem, ao Procurador-Chefe da Procuradoria da República em Alagoas, nos termos do § 3º do art. 16 da Lei 8.443/1992 c/c o § 7º do art. 209 do Regimento Interno do TCU, para adoção das medidas cabíveis, e comunicar-lhe que o relatório e o voto que a fundamentarem podem ser acessados por meio do endereço eletrônico www.tcu.gov.br/acordaos e que, caso haja interesse, o Tribunal pode enviar-lhe cópia desses documentos sem qualquer custo."
2. 	Concordando com a Unidade Técnica, o Ministério Público junto ao TCU emitiu as seguintes considerações (peça 45) :
"Trata-se de tomada de contas especial (TCE) instaurada pelo Fundo Nacional de Saúde/Ministério da Saúde (FNS/MS) , em desfavor da empresa individual Silvan P da Silva - EPP (CNPJ 09.025.261/0001-30) , solidariamente com o Sr. Silvan Pereira da Silva (CPF XXX.244.624-XX) , na condição de titular da referida empresa, em razão da aplicação irregular dos recursos do Sistema Único de Saúde (SUS) no âmbito do Programa Farmácia Popular do Brasil - Aqui Tem Farmácia Popular (PFPB) , no período de fevereiro/2012 a setembro/2014. 
Tendo em vista a revelia do Sr. Silvan Pereira da Silva e inexistindo nos autos elementos que permitam concluir pela ocorrência de boa-fé ou de outros excludentes de culpabilidade em sua conduta, este membro do Ministério Público de Contas manifesta-se de acordo com o encaminhamento sugerido pela unidade técnica, no sentido de julgar irregulares as presentes contas, condenar em débito o responsável, bem como aplicar-lhe a multa prevista no art. 57 da Lei 8.443/1992."
É o Relatório.

não há.

Procurador Sergio Ricardo Costa Caribé.

TOMADA DE CONTAS ESPECIAL. aplicação irregular dos recursos do Sistema Único de Saúde (SUS) no âmbito do Programa Farmácia Popular do Brasil - Aqui Tem Farmácia Popular (PFPB). CITAÇÃO. REVELIA. CONTAS IRREGULARES. DÉBITO. MULTA.

TOMADA DE CONTAS ESPECIAL (TCE)

Secretaria de Controle Externo de Tomada de Contas Especial (SecexTCE).

Cuidam os autos de Tomada de Contas Especial instaurada pelo Fundo Nacional de Saúde/Ministério da Saúde (FNS/MS) , em desfavor da empresa individual Silvan P da Silva - EPP (CNPJ 09.025.261/0001-30) , solidariamente com o Sr. Silvan Pereira da Silva (CPF 044.244.624-12) , na condição de titular da referida empresa, em razão da aplicação irregular dos recursos do Sistema Único de Saúde (SUS) no âmbito do Programa Farmácia Popular do Brasil - Aqui Tem Farmácia Popular (PFPB) , no período de fevereiro/2012 a setembro/2014.
Remetido o processo ao Tribunal, a unidade técnica promoveu a citação do referido gestor, por meio de correspondência ao endereço registrado nos sistemas da Secretaria da Receita Federal do Brasil. 
Porém, após a regular citação, o responsável deixou transcorrer in albis o prazo regimental para o recolhimento do débito ou apresentação das alegações de defesa com a respectiva documentação apta a comprovar a legalidade no uso dos recursos federais por ele geridos.
Tendo em vista a revelia do responsável (art. 12, inciso IV, § 3º, da Lei 8.443/1992) e a não comprovação da boa e regular gestão dos recursos, a unidade técnica propõe, em síntese, o julgamento pela irregularidade das contas, a condenação em débito e a aplicação de multa.
A revelia ante o dever de comprovar a boa e regular utilização dos recursos públicos recebidos autoriza, desde já, o julgamento das presentes contas. 
Com efeito, há jurisprudência pacífica no âmbito desta Corte de Contas no sentido de que, ex vi do art. 70, parágrafo único, da Constituição Federal, e do art. 93 do Decreto-lei 200/1967, o ônus de comprovar a regularidade integral dos recursos públicos a ele confiados, por meio de documentação consistente, o que não ocorreu no presente caso em face das dispensações de medicamentos sem comprovação da aquisição por meio de notas fiscais, da existência de cupons fiscais sem assinatura, sem receitas ou falta de reconhecimento pelos titulares dos CPFs das assinaturas apostas nos cupons, incluindo declaração destes de não fazerem uso de medicamentos do programa e de não serem portadores das patologias para as quais são indicados os medicamentos, bem como do registro de dispensação de medicamentos em nome de funcionário e/ou responsável legal do estabelecimento auditado sem a devida comprovação legal.
Nesse passo, concordo com a instrução de mérito da unidade técnica, endossada pelo Parquet, que abordou, com bastante propriedade, todas as questões necessárias ao deslinde do feito, esgotando a análise da matéria e tornando desnecessária a adução de considerações adicionais.
Sendo assim, acolho, como razões de decidir os argumentos e conclusões oferecidos pela unidade técnica, corroboradas pelo Parquet e, destarte, entendo que o Tribunal deve proferir julgamento pela irregularidade das contas do responsável, condenando-lhe ao pagamento do débito apurado nos autos e aplicando-lhe a multa prevista no art. 57 da Lei 8.443/1992.
Em acréscimo, devem ser autorizados, desde já, o parcelamento do débito e da multa, bem assim a respectiva cobrança judicial, caso não atendida a notificação.
Por fim, como alvitrado, faz-se necessária também a remessa de cópia da deliberação a ser proferida, ao órgão regional da Procuradoria da República no Estado de Alagoas, para as providências cabíveis, ex vi do § 7o, in fine, do art. 209 do Regimento Interno do TCU.
Ante o exposto, VOTO por que o Tribunal adote a deliberação que ora submeto a este colegiado.
TCU, Sala das Sessões Ministro Luciano Brandão Alves de Souza, em 2 de junho de 2020.
AROLDO CEDRAZ 
Relator